【裁判字號】    97,訴,1457
【裁判日期】    971031
【裁判案由】    返還借款
【裁判全文】
臺灣桃園地方法院民事判決              97年度訴字第1457號
原      告  台北富邦商業銀行股份有限公司
法定代理人  戊○○
訴訟代理人  丁○○
被      告  崇奇有限公司
兼上列一人
法定代理人  甲○○    住桃園縣.
                      居桃園縣.
被      告  丙○○    住台北市○○區○○路1段16巷52號
被      告  乙○○    住桃園縣.
上列二人之
共      同
訴訟代理人  楊山池律師
上列當事人間請求返還借款事件，於民國97年10月03日辯論終結
，本院判決如下：
    主  文
被告丙○○、乙○○於自被繼承人邱陳玉桂所繼承財產限度內，
與被告崇奇有限公司、甲○○應連帶給付原告新台幣貳佰伍拾參
萬貳仟零捌拾壹元及如附表所示之利息、違約金。
原告其餘之訴駁回。
訴訟費用由被告連帶負擔。
本判決第一項於原告以新台幣捌拾伍萬元為被告供擔保後，得假
執行。
原告其餘假執行之聲請駁回。
    事  實
甲、原告方面：
一、聲明：被告應連帶給付原告新台幣（下同）2,532,081 元及
    如附表所示之利息、違約金。原告願供擔保，請准宣告假執
    行。
二、陳述：
１、被告崇奇有限公司邀同被告甲○○及訴外人即被告丙○○、
    乙○○之被繼承人邱陳玉桂為連帶保證人，分別於民國93
    年11月16日及94年06月06日向原告借款共二筆，金額分別
    為500 萬元、150 萬元。約定借款期限分別至98年11
    月16日及99年06月05日止，償還方式均約定自借款日起，
    以一個月為一期，依年金法計算月付金，按月平均攤還本息
    。另約定借款利息及違約金之計算方式如附表所示之利息及
    違約金計算說明，並約定被告崇奇有限公司如有停止或遲延
    履行全部或一部債務本金時，其債務視為全部到期。
２、詎料，被告對於上開借款自97年03月06日起，即未依約清
    償本息，依約該二筆借款債務均視為全部到期，迭經催討，
    目前尚欠本金1,805,922 元及726,159 元，合計2,532,
    081 元及約定之利息、違約金未清償。被告甲○○、及被告
    丙○○、乙○○之被繼承人邱陳玉桂為連帶保證人，依法自
    應負連帶清償責任。惟查，邱陳玉桂已於94年08月12日死亡
    ，被告丙○○、乙○○係邱陳玉桂之繼承人，經查未向法院
    聲明拋棄繼承或限定繼承，依法自應負連帶清償責任。
３、為此，原告爰依民法關於消費借貸及連帶保證之法律關係，
    請求被告崇奇有限公司、甲○○、丙○○、乙○○應連帶給
    付如原告訴之聲明所示之本金、利息及違約金。
三、證據：提出借據、放款明細、丙○○與乙○○現戶戶籍謄本
    及保證書、約定書、台灣桃園地方法院家事法庭函、邱陳玉
    桂繼承系統表及除戶戶籍謄本等資料。
乙、被告方面：
壹、被告丙○○、乙○○部分：
一、聲明：原告對被告丙○○、乙○○之請求超過99,508元部分
    應予駁回。
二、陳述：
１、被告丙○○、乙○○為其母親邱陳玉桂之繼承人，邱陳玉桂
    於94年08月12日死亡，死亡當時所遺財產只有存款99,508元
    。因邱陳玉桂的二本存摺存款合計僅99,508元，邱陳玉桂已
    沒有其他財產，其財產於死亡前都已贈與給被告甲○○了。
２、原告主張被告崇奇有限公司邀同被告甲○○及邱陳玉桂為連
    帶保證人，而於93年11月16日及94年06月06日向原告分別借
    款500 萬元及150 萬元，借款期限分別至98年11月16日止及
    99年06月05日止。詎上開借款自97年03月06日起即未依約清
    償本息，迭經催討....... 被告丙○○、乙○○係邱陳玉桂
    之繼承人，依法自應負連帶清償責任等語。惟查，系爭借款
    於97年03月06日起發生未依約給付本息之情形，而邱陳玉桂
    早於94年08月12日死亡，換言之，邱陳玉桂死亡當時尚未發
    生保證人應代付履行清償之責任，依97年01月02日修正之民
    法第1148條第2 項規定，「繼承人對於繼承開始後，始發生
    代負履行責任之保證契約債務，以因繼承所得之遺產為限，
    負清償責任。」，準此，被告丙○○、乙○○僅負限定繼承
    之責任，對於超過被告丙○○、乙○○繼承母親邱陳玉桂所
    遺財產99,508元的部分，被告丙○○、乙○○應無清償之責
    任。
三、證據：提出邱陳玉桂郵政存簿儲金簿、合作金庫銀行活期儲
    蓄存款存摺影本及94年10月12日遺產稅申報書影本各一份。
貳、被告崇奇有限公司、甲○○部分：
    被告崇奇有限公司、甲○○未於言詞辯論期日到場，亦未提
    出準備書狀或證據資料作何聲明或陳述。
    理  由
甲、程序部分：
    本件被告崇奇有限公司、甲○○經合法通知，未於言詞辯論
    期日到場，經核無民事訴訟法第386 條各款所列情形，爰依
    原告之聲請，由其一造辯論而為判決，合先敘明。
乙、實體部分：
一、本件原告主張之事實，已據原告提出與所述相符之借據、放
    款明細、丙○○與乙○○現戶戶籍謄本及保證書、約定書、
    台灣桃園地方法院家事法庭函、繼承系統表、邱陳玉桂除戶
    戶籍謄本等資料為證。
二、被告丙○○、乙○○二人於言詞辯論時不爭執原告所主張之
    被告崇奇有限公司消費借貸及其被繼承人邱陳玉桂連帶保證
    之事實；另被告崇奇有限公司、甲○○於言詞辯論期日未到
    場，亦未提出任何準備書狀或證據資料作何答辯聲明或陳述
    以為爭執，依民事訴訟法第280 條第3 項、第1 項前段規定
    ，視同被告崇奇有限公司、甲○○自認。因此，本件應堪認
    原告對於被告丙○○、乙○○、崇奇有限公司、甲○○四人
    之主張均為真實。
三、又查，原連帶保證人邱陳玉桂已於94年08月12日死亡，被告
    丙○○、乙○○係邱陳玉桂之女，即為邱陳玉桂之繼承人，
    被告丙○○、乙○○二人未向法院聲明拋棄繼承，依法自應
    負連帶清償責任。又查，邱陳玉桂乃係本案借款債務之連帶
    保證人，並非一般普通保證人，保證債務之所謂連帶，係指
    保證人與主債務人負同一債務，對於債權人各負全部給付之
    責任者而言，此就民法第272 條第1 項「數人負同一債務，
    明示對於債權人各負全部給付之責任者，為連帶債務。」之
    關於連帶債務之文義參照觀之甚明。故連帶保證與普通保證
    不同，縱使無民法第746 條所揭之情形，亦不得主張同法第
    745 條關於檢索抗辯之權利。因此，被告丙○○、乙○○二
    人辯稱系爭借款於97年03月06日起始發生未依約給付本息之
    情形，而邱陳玉桂早於94年08月12日死亡，邱陳玉桂死亡當
    時尚未發生保證人應代付履行清償之責任等語，所辯是否可
    採，尚非無疑。惟按，民法第1148條第2 項規定：「繼承人
    對於繼承開始後，始發生代負履行責任之保證契約債務，以
    因繼承所得之遺產為限，負清償責任。」；又查，民法繼承
    編施行法第1 條之2 第1 項另規定：「繼承在民法繼承編中
    華民國九十七年一月四日前開始，繼承人對於繼承開始後，
    始發生代負履行責任之保證契約債務，由其繼續履行債務顯
    失公平者，得以所得遺產為限，負清償責任。」，故於97年
    01月04日日前開始繼承代負履行責任之保證契約債務，由其
    繼續履行債務顯失公平者，明定得溯及既往適用民法第1148
    條第2 項關於「繼承人對於繼承開始後，始發生代負履行責
    任之保證契約債務，以因繼承所得之遺產為限，負清償責任
    。」之規定。而查，本案借款人乃係被告崇奇有限公司，至
    於邱陳玉桂僅為連帶保證人並非借款人。而依據被告丙○○
    、乙○○二人所提出之邱陳玉桂郵政存簿儲金簿、合作金庫
    銀行活期儲蓄存款存摺及94年10月12日遺產稅申報書等資料
    影本顯示，被告丙○○、乙○○二人因繼承邱陳玉桂的財產
    ，所得僅有99,508元，如要求被告丙○○、乙○○二人必須
    連帶給付原告高達2,532,081 元之借款本金及附表所示之利
    息、違約金，顯有失公平，故被告丙○○、乙○○應有民法
    繼承編施行法第1 條之2 第1 項規定之適用，即得僅以所得
    遺產負清償責任。
四、綜上所述，本件原告基於消費借貸及連帶保證之法律關係，
    於請求被告丙○○、乙○○在於自被繼承人邱陳玉桂所繼承
    的財產限度內與被告崇奇有限公司、甲○○應連帶給付原告
    2,532,081 元及如附表所示之利息、違約金之範圍內，核無
    不合，應予准許。惟原告逾上述範圍之請求，則屬無理由，
    不應准許，應予駁回之；原告逾上述範圍所為假執行之聲請
    ，亦因已失所附麗，應併予駁回。
五、本件原告勝訴部分，原告陳明願供擔保以代釋明，聲請宣告
    假執行，經核並無不合，爰酌定相當之擔保金額宣告之。
六、本件兩造其餘主張陳述及攻擊防禦方法，核與本件判決結果
    不生影響，無一一審究必要，附此敘明。
丙、據上論結，本件原告之訴為一部有理由、一部無理由，依民
    事訴訟法第三百八十五條第一項前段、第七十九條、第八十
    五條第二項、第三百九十條第二項，判決如主文。
中    華    民    國  九十七  年    十    月  三十一  日
                  民事第二庭法  官  呂仲玉
以上正本係照原本作成。
如對本判決上訴，須於判決送達後20日內向本院提出上訴狀。
中    華    民    國  九十七  年    十    月  三十一  日
                            書記官  賴柏仲


司法院資訊處製作；財團法人民間司法改革基金會備份。
